臺灣嘉義地方法院刑事判決　　　　　　　 95年度訴字第544號
公　訴　人　臺灣嘉義地方法院檢察署檢察官
被　　　告　庚○○
選任辯護人　何永福律師
　　　　　　楊瓊雅律師
被　　　告　丁○○
選任辯護人　吳碧娟律師
被　　　告　丙○○
　　　　　　壬○○
上　一　人　張雯峰律師
選任辯護人　奚淑芳律師
上列被告等因賭博案件，經檢察官提起公訴（95年度偵字第898
、2866號、95年度偵瀆字第13號），被告等均為有罪之陳述，本
院合議庭裁定由受命法官獨任以簡式審判程序審理判決如下：
    主  文
庚○○共同連續犯圖利聚眾賭博罪，累犯，處有期徒刑貳年，減
為有期徒刑壹年。
丁○○共同連續犯圖利聚眾賭博罪，處有期徒刑壹年，減為有期
徒刑陸月，如易科罰金，以銀元參佰元即新臺幣玖佰元折算壹日
。
丙○○共同連續犯圖利聚眾賭博罪，處有期徒刑拾月，減為有期
徒刑伍月，如易科罰金，以銀元參佰元即新臺幣玖佰元折算壹日
。
壬○○連續犯賭博罪，處罰金新臺幣捌仟元，如易服勞役，以新
臺幣壹仟元折算壹日，減為罰金新臺幣肆仟元，如易服勞役，以
新臺幣壹仟元折算壹日；又共同連續犯圖利聚眾賭博罪，處有期
徒刑捌月，減為有期徒刑肆月，如易科罰金，以銀元參佰元即新
臺幣玖佰元折算壹日。
    事 實 及 理 由
一、犯罪事實：
 (一) 庚○○曾因違反肅清煙毒條例及槍砲彈藥刀械管制條例等案
    件，經法院判處罪刑並定應執行有期徒刑11年6月確定，入
    監服刑後縮短刑期假釋付保護管束，迨民國92年12月24日假
    釋期滿，假釋未經撤銷，其未執行之刑，以已執行論。
 (二) 壬○○基於普通賭博之概括犯意，自94年9月2日起至同年月
    21日止，連續數次以電話向真實姓名年籍不詳綽號「阿呆」
    之職棒簽賭站組頭下注簽賭，每簽注1支之賭金為新臺幣（
    下同）1萬元至2萬元，每次簽賭支數不等，其賭博方式係以
    國內職業棒球比賽之結果決定輸贏，若簽中則可贏得彩金，
    否則其所押注之賭金即歸組頭「阿呆」所有，且每星期與「
    阿呆」以現金方式結帳1次。
 (三) 庚○○、丁○○、丙○○、壬○○、辛○○（未據偵查）、
    乙○○（另行審結）及綽號「阿俊」、「阿嘉」、「超人」
    、「小黃」、「阿偉」及「阿輝」等真實姓名年籍不詳之成
    年男子，基於意圖營利供給賭博場所及聚眾賭博之概括犯意
    聯絡，庚○○、丁○○、壬○○（另行起意）、辛○○各兼
    具普通賭博之概括犯意，自94年11月上旬某日起至同年12月
    下旬某日止，庚○○接手丙○○初與丁○○簽訂之租約，每
    日補貼4,000元至6,000元不等之租金，承租丁○○位在嘉義
    市○區○○里○○路107號之不特定多數人可自由出入之場
    所，招徠聚眾賭博經營職業賭場抽頭牟利。由庚○○擔任該
    賭場負責人，提供天九牌及骰子為賭具，並以塑膠假鈔（俗
    稱版子）代替賭資（籌碼），以每日1,000元至2,000元不等
    之報酬，僱用丙○○、「阿俊」、「阿嘉」、「超人」、「
    小黃」「阿偉」及「阿輝」等人在賭場工作，丙○○負責賭
    場內之調度管理及幫忙催討賭債，且可另外獲得庚○○每次
    給與3,000元至5,000元不等之吃紅，「阿俊」、「阿嘉」、
    「超人」、「小黃」、「阿偉」等人負責擔任中尊（負責發
    牌及抽頭）、遞送香菸、檳榔、點心、茶水等雜務及看守把
    風工作，「阿輝」則負責賭場記帳，而丁○○、辛○○、壬○○及乙○○等人均投資入股（俗稱「偎秋水」）該賭場，
    1股為20 萬元，每人最多投資2股，丁○○固定投資40萬元
    、壬○○固定投資20萬元、辛○○及乙○○則投資20萬元或
    40萬元不等，而為該賭場股東，共同在上址經營天九牌職業
    賭場，連續聚集蘇豊瑞、己○○（均未據偵查）、甲○○（
    另行審結）、「賜泰」、「阿將」、「小虎」、「泰山」、
    「阿權」、「和明」、「阿忠」、「神經」、「秋姐」及其
    他不詳姓名年籍之賭客前往上址賭博財物，庚○○、丁○○
    、壬○○、辛○○及乙○○等人亦均下場參與賭博。其賭博
    方式係以天九牌及骰子為賭具，由賭客領到籌碼後互賭，「
    中尊」負責發天九牌，以互比點數大小之射倖方式決定輸贏
    ，賭客每贏3,000元或4,000元即抽取100元之抽頭金，該賭
    場係每日結帳計算輸贏，每日所抽取之抽頭金扣除工資、場
    務雜支開銷及調票利息等費用後，由庚○○當場依當日各股
    東投資之金額按比例分紅（俗稱「分秋水」）給各股東。又
    賭客所贏得之彩金若為小額，由庚○○當場以現金支付，若
    為大額則由庚○○開立其本人在合作金庫銀行北嘉義分行為
    付款人之支票給贏家，輸家則以現金、匯款或支票方式償還
    賭債給庚○○，並匯入其上開銀行帳戶內。
 (四) 丁○○承上開意圖營利供給賭博場所及聚眾賭博之概括犯意
    ，與同具該等犯意聯絡之蘇豊瑞（未據偵查），於前揭天九
    牌職業賭場結束後之95年1月初某日起，同在嘉義市○區○○里○○路107號之不特定多數人可自由出入之場所，招徠
    承前普通賭博概括犯意之庚○○，另有蘇豊瑞等十餘名賭客
    聚集賭博財物，經營「目雜仔」賭場抽頭牟利。其賭博方式
    係以撲克牌為賭具，以互比點數大小之射倖方式決定輸贏，
    丁○○從中抽取3％（即每贏1,000元抽取30元或每贏3,000
    元、4,000元抽取100元）之抽頭金牟利，惟因聚集賭客不足
    ，該賭場僅營業2、3日即告結束。
 (五) 案經法務部調查局嘉義市調查站移送臺灣嘉義地方法院檢察
    署檢察官偵查起訴。
二、證據：
 (一) 本件經被告庚○○、丁○○、丙○○、壬○○等就被訴事實
    均為有罪之陳述，經本院合議庭裁定由受命法官獨任以簡式
    審判程序審理，依刑事訴訟法第273條之2、同法第159條第2
    項之規定，不適用傳聞法則有關限制證據能力之相關規定。
 (二) 證據名稱：
  (1)被告庚○○、丁○○、丙○○、壬○○；證人戊○○、辛○○、蘇豊瑞、己○○之供述。
  (2)被告庚○○所開立合作金庫銀行北嘉義分行綜合儲蓄存款與
    支票存款帳戶交易明細表。
  (3)被告庚○○、丁○○、甲○○、乙○○相互間；被告壬○○
    與綽號「阿呆」組頭間之通訊監察暨譯文。
  (4)被告丁○○、丙○○簽訂之房屋租賃契約書。
  (5)嘉義市○區○○里○○路107號外觀照片。
三、犯罪事實是否已起訴，應以檢察官起訴書犯罪事實欄關於擇
    為訴訟客體之社會事實之記載為準（司法院34年院解字第
    2929號解釋、最高法院94年度臺上字第5504號判決參照）。
    本件被告庚○○、丁○○、壬○○等人被訴賭博案件，起訴
    書犯罪事實欄略載：庚○○、丁○○、壬○○等人亦均下場
    參與賭博之事實，則渠等普通賭博之犯行，顯亦已起訴（顯
    在），僅漏未論列觸犯法條而已，此業經本院依法告知罪名
    ，使被告庚○○、丁○○、壬○○等得以防禦，合應敘明。
四、核被告庚○○、丁○○、丙○○、壬○○等人所為，均係犯
    刑法第268條之圖利供給賭博場所罪、圖利聚眾賭博罪；被
    告庚○○、丁○○、壬○○另均犯第266條第1項前段之普通
    賭博罪。被告壬○○前揭一、(二)所示期間內多次簽賭職棒；
    被告庚○○、丁○○、丙○○、壬○○前揭一、(三)所示期間
    內多次圖利供給場所聚眾賭博抽頭牟利，以及被告庚○○（
    包括前揭一、(四)所示與人對賭之行為）、丁○○、壬○○等
    並與人對賭之多次行為；被告丁○○前揭一、(四)所示期間內
    多次圖利供給場所聚眾賭博抽頭牟利之行為等，各均時間緊
    接，犯罪構成要件相同，顯各均係基於概括犯意反覆為之，
    各均應依連續犯論以一罪，並加重其刑。被告庚○○、丁○○、丙○○、壬○○等人前揭意圖營利，提供不特定多數人
    可自由出入之場所，聚集不特定之多數人，彼此對賭財物之
    行為，乃係基於一個賭博之決意，發為一個賭博之行為，雖
    有觸犯上開圖利供給賭博場所罪、圖利聚眾賭博罪及普通賭
    博罪，然其行為既僅有一個，自應依同法第55條想像競合犯
    規定從情節較重之圖利聚眾賭博罪處斷（最高法院94年度臺
    非字第18 號、79年度臺非字第201號、第206號、80年度臺
    非字第178號判決參照）。被告庚○○、丁○○、丙○○、
    壬○○與辛○○、乙○○及綽號「阿俊」、「阿嘉」、「超
    人」、「小黃」、「阿偉」及「阿輝」等姓名年籍不詳成年
    人，就前揭一、(三)所示之圖利賭博犯行；被告丁○○與蘇豊
    瑞，就前揭一、(四)所示之圖利賭博犯行，有犯意聯絡及行為
    負擔，均為共同正犯。被告壬○○前揭一、(二)之透過電話押
    注簽賭職棒球隊輸贏之普通賭博犯行，態樣與前揭一、(三)之
    須賭徒現實聚合以撲克牌為賭具互比點數輸贏者迥異，難認
    係出於同一之概括犯意，應分論併罰。
五、被告庚○○、丁○○、丙○○、壬○○行為後，刑法關於罰
    金最低刑度、共同正犯、連續犯、累犯、易科罰金、易服勞
    役之規定，業於94年2月2日修正公布，95年7月1日施行（下
    稱新法；修正前刑法下或稱舊法），涉及科刑規範事項之變
    更，影響刑罰之法律效果，新法施行後，應依新法第2條第1
    項規定，適用最有利於行為人之法律（最高法院95年第8次
    刑事庭會議決議參照）。再者，所謂「法律有變更」，係指
    足以影響行為之可罰性範圍及其法律效果之法律修正而言，
    易科罰金、易服勞役之折算標準及其期限涉及裁量權之行使
    ，係屬科刑規範事項，其折算標準於裁判時並應於主文內諭
    知，與一般純屬執行之程序有別，是如新舊法對易科罰金、
    易服勞役之折算標準及期限各有不同時，自應依上開規定，
    比較適用最有利於行為人之法律。而比較時應就罪刑有關之
    共犯、未遂犯、想像競合犯、牽連犯、連續犯、結合犯，以
    及累犯加重、自首減輕暨其他法定加減原因與加減例等一切
    情形，綜其全部罪刑之結果而為比較，再整個適用有利於行
    為人之法律處斷（本院24年上字第4634號、27年上字第2615
    號判例及95年度第8次刑事庭會議決議一之(四)參照），但此
    之所謂整個適用，係指與罪刑有關之本刑而言，不包括易刑
    處分，事關刑罰執行之易刑處分，仍應分別適用最有利於行
    為人之法律（最高法院96年度臺非字第234、277號等判決參
    照）。茲說明如次：
 (一) 【法定罰金最低度本刑】舊法第33條第5款關於「罰金：1元
    以上」之規定，修正公布為「罰金：新臺幣1,000元以上，
    以百元計算之」，刑法法定本刑中列有罰金刑者，其法定最
    低度罰金刑因之提高，比較結果，應適用較有利於被告等之
    舊法（最高法院96年度臺上字第5283、5702號等判決參照）
    。
 (二) 【共同正犯】舊法第28條原規定：「二人以上共同『實施』
    犯罪之行為者，皆為正犯。」，新法修正為：「二人以上共
    同『實行』犯罪之行為者，皆為共同正犯。」，將舊法之「
    實施」修正為「實行」。原「實施」之概念，包含陰謀、預
    備、著手及實行等階段之行為，修正後僅共同「實行」犯罪
    行為始成立共同正犯，是新法共同正犯之範圍已有限縮，排
    除陰謀犯、預備犯之共同正犯。新舊法就共同正犯之範圍既
    因此而有所變動，自屬犯罪後法律有變更，而非僅屬純文字
    修正或實務見解之明文化，應為新舊法之比較，而適用對被
    告等人較為有利之舊法第28條之規定（最高法院96年度臺上
    字第5511、59 77、6109號等判決參照）。
 (三) 【連續犯】被告等先後圖利賭博及普通賭博（指上開四、所
    述之連續犯）之犯行，依舊法規定為連續犯，應以一罪論，
    並得加重其刑至二分之一；依新法已廢除連續犯之規定，應
    一罪一罰，比較新舊法結果，舊法顯然對被告等較為有利而
    應加以適用，均論以連續犯（最高法院96年度臺上字第5487
    號判決）。
 (四) 【累犯】修正後刑法第47條關於累犯之規定，乃以出於故意
    再犯有期徒刑以上之罪者為限，並增訂強制工作免其執行或
    執行完畢後，5年內故意再犯有期徒刑以上之罪者，以累犯
    論之規定（擬制累犯），故修正後之累犯範圍已有所減縮及
    擴張，當屬科刑規範事項之變更，應比較新舊法之適用（最
    高法院96 年度臺上字第4901、4921、5516號等判決參照）
    。被告庚○○如前揭事實所載之罪刑執行情形，有臺灣嘉義
    地方法院檢察署刑案資料查註紀錄表及臺灣高等法院前案紀
    錄表可佐，其於假釋期滿後，5年內再故意犯本件最重法定
    本刑為有期徒刑以上之圖利賭博罪，不論依舊法第47條規定
    ，抑新法第47條第1項規定，均構成累犯，新法對被告庚○○而言，並無較有利之情形，應適用舊法規定論以累犯，併
    前揭連續犯加重部分遞加之。
 (五) 【易科罰金】舊法第41條第1項前段「犯最重本刑為5年以下
    有期徒刑以下之刑之罪，而受6個月以下有期徒刑或拘役之
    宣告，因身體、教育、職業、家庭之關係或其他正當事由，
    執行顯有困難者，得以1元以上3元以下折算日，易科罰金」
    之規定，修正為新法第41條第1項前段「犯最重本刑為5年以
    下有期徒刑以下之刑之罪，而受6個月以下有期徒刑或拘役
    之宣告者，得以新臺幣1,000元、2,000元或3,000元折算1日
    ，易科罰金」，新法施行後，應依新法第2條第1項之規定，
    適用最有利於行為人之法律。本件被告丁○○、丙○○、壬○○所犯圖利賭博罪經本院判處如主文所示之有期徒刑（按
    包括減刑後為有期徒刑6月以下者），倘依舊法第41條第1項
    前段規定為易科罰金之折算標準，配合修正前罰金罰鍰提高
    標準條例第2條前段「依刑法易科罰金或易服勞役者，均就
    其原定數額提高為100倍折算1日」（現已刪除）及現行法規
    所定貨幣單位折算新臺幣條例第2條「現行法規（按指修正
    前刑法）所定金額之貨幣單位為元者，以新臺幣元之3倍折
    算之」等規定，則被告等行為時之易科罰金折算標準，應以
    銀元300元即新臺幣900元折算1日。而依新法第41條第1項前
    段規定為易科罰金標準，則係以新臺幣1,000元、2,000元或
    3,000元折算1日。比較新舊法結果，修正前刑法顯然對被告
    等較有利而應加以適用。
 (六) 【易服勞役】被告壬○○所犯普通賭博罪經本院判處如主文
    所示之罰金，就易服勞役之折算標準而言，舊法第42條第2
    項「易服勞役以1元以上3元以下，折算1日」（依罰金罰鍰
    提高標準條例廢止前第2條規定，就其原定數額提高為100倍
    折算1日，即銀元100元、200元、300元折算1日，換算成新
    臺幣即300元、600元、900元折算1日）之規定，修正公布為
    新法第42條第3項前段「易服勞役以新臺幣1,000元、2,000
    元或3,000 元折算1日」。新舊法相較，新法之規定將折算
    標準提高，使易服勞役之日數減少，新法顯較有利於被告壬○○。
六、按犯罪在96年4月24日以前者，除本條例另有規定外，依下
    列規定減刑：……三、有期徒刑、拘役或罰金，減其刑期或
    金額2分之1，中華民國九十六年罪犯減刑條例第2條第1項第
    3款定有明文。被告庚○○、丁○○、丙○○、壬○○本件
    犯行時間均在96年4月24日以前，復均無不得減刑之例外情
    形，自合於上開規定，均應依法減其宣告刑2分之1，除被告
    庚○○外，並依上開比較新舊法律結果，定其易科罰金或易
    服勞役之折算標準。
七、依刑事訴訟法第273條之1第1項、第299條第1項前段、第310
    條之2、第454條，刑法第2條第1項、第28條（修正前）、第
    56條（修正前）、第266條第1項前段、第268條、第55條、
    第41條第1項前段（修正前）、第42條第3項前段、第47條（
    修正前），刑法施行法第1條之1第1項、第2項前段，罰金罰
    鍰提高標準條例第2條（修正前），現行法規所定貨幣單位
    折算新臺幣條例第2條，刑法施行法第1條之1第1項、第2項
    前段，判決如主文。
八、如對本判決上訴，須於判決送達後10日內向本院提出上訴狀
    （應附繕本）。
中　　華　　民　　國　　96　　年　　12　　月　　17　　日
                  刑事第四庭  法  官  蔡憲德
上列正本證明與原本無異。
如不服本判決，應於判決送達後十日內向本院提出上訴狀，上訴
書狀依法應敘述具體理由，如未敘述具體理由者，應於上訴期間
屆滿後二十日內補提理由書於本院（均應附繕本）。
中　　華　　民　　國　　96　　年　　12　　月　　17　　日
                              書記官  李珈慧
附錄本案論罪科刑法條
刑法第266條第1項
在公共場所或公眾得出入之場所賭博財物者，處1千元以下罰金
。但以供人暫時娛樂之物為賭者，不在此限。
刑法第268條
意圖營利，供給賭博場所或聚眾賭博者，處3年以下有期徒刑，
得併科3千元以下罰金。
